臺灣花蓮地方法院刑事判決　　　　　　　　94年度訴字第54號
公　訴　人　臺灣花蓮地方法院檢察署檢察官
被　　　告　丙○○
上列被告因違反護照條例等案件，經檢察官提起公訴（93年度核
退偵字第528號），本院判決如下：
    主  文
丙○○共同連續行使變造國民身分證以供申請護照，足以生損害
於公眾及他人，累犯，處有期徒刑壹年。
扣案變造之潘昭南身分證上所貼的不知名男子相片壹張及未扣案
變造之劉秀蓮身分證上所貼的不知名女子相片壹張，均沒收。
    事  實
一、丙○○前曾因多件偽造文書案件，分別經台灣板橋地方法院
    89年度訴字第 295號、福建金門地方法院90年度訴字第31號
    、90年度城簡字第101號判處有期徒刑 1年（緩刑3年部分嗣
    後業經撤銷）、7月、2月確定在案；另因犯妨害家庭及妨害
    兵役條例案件，分別經台灣台灣板橋地方法院89年度訴字第
    1332號、台灣台東地方法院89年度成簡字第35號判處有期徒
    刑1年2月（上訴遭駁回）及3月（緩刑2年部分嗣後業經撤銷
    ）確定後，合併及接續執行至民國92年9月8日縮刑期滿執行
    完畢。竟仍不知悔悟，復加入由不詳姓名年籍之人所共同組
    成的辦理假護照集團，與集團內持有0000000000號行動電話
    之人員等共同基於變造身分證、偽造護照申請書，並持以行
    使申請護照的概括犯意聯絡，由集團內不詳姓名人士先於93
    年 3月間某日，在某不詳處所以換貼不知姓名女子照片的方
    式變造劉秀蓮之身分證後，再由丙○○冒以「陳志興」名義
    ，於93年 3月15日持該變造後之劉秀蓮身分證、上述不知姓
    名之女子照片二張、已填妥之偽造劉秀蓮中華民國護照申請
    書一份，至花蓮市「詠莉旅行社」，委託該旅行社不知情之
    職員李嘉玟代辦劉秀蓮之護照，經主管單核准後，丙○○即
    以陳先生之名義，於同年 3月16日電召美美車行之計程車，
    欲搭乘赴詠莉旅行社領取護照，恰巧前往搭載的計程車司機
    丁○○為其舊識，丙○○即以要至附近便利商店買飲料為藉
    口，囑請不知情之丁○○代為前往詠莉旅行社領取劉秀蓮護
    照後，再轉交其收領，致生損害於劉秀蓮、外交部領事事務
    局對國民護照之核發、內政部警政署入出境管理局對國民入
    出境管理之正確性。復以同一之手法由某不詳姓名人士以換
    貼不知姓名男子照片的方式變造潘昭南身分證後，由丙○○
    冒以「陳志興」名義，於93年 3月23日持該變造之潘昭南身
    分證、不詳姓名男子之照片二張及己填妥之偽造潘昭南護照
    申請書一份，至上述詠莉旅行社，委託不知情之職員林千程
    代辦潘昭南之護照，嗣因外交部領事事務局花蓮辦事處審核
    時發現身分證上潘昭南相片與口卡相片不符而未核發，並通
    知法務部調查局東部地區機東工作組。翌日（93年 3月24日
    ）下午16時20分許，丙○○先電請不知情的丁○○代為領取
    潘昭南護照後，再到機場將護照交給由北搭機赴花蓮的戊○○，丁○○為賺取車資而答應後，因在旅行社拒絕簽名領取
    護照而回電話告知丙○○沒有拿到護照等語，丙○○復請丁○○趕至機場搭載戊○○，於當日下午17時50分許由戊○○
    持收據至該旅行社，於便條紙上偽以「王為年」名義簽名並
    留下聯絡電話後，欲領取潘昭南之護照時，為法務部調查局
    東部機動組幹員當場查獲（戊○○所犯行使偽造私文書罪部
    分業經本院以93年度花簡字第 248號判決確定），並查扣變
    造之潘昭南身分證一枚，以及便條紙一張等物。
二、案經法務部調查局東部地區機動工作組報告臺灣花蓮地方法
    院檢察署檢察官偵查起訴。
    理  由
一、訊據被告丙○○雖坦承於上述的時間、地點，先後持經變造
    的劉秀蓮及潘昭南身分證至詠莉旅行社申辦護照事宜，然而
    仍矢口否認有何犯行，辯稱：他於92年12月左右在台北看報
    紙應徵到大陸的工作，因此認識「陳志興」，才知道是要去
    大陸辦理假結婚，他不答應，之後，「陳志興」就委請他幫
    忙辦理護照，說申辦人是花蓮人，要去大陸辦結婚，必須在
    花蓮辦護照，他就和「陳志興」約明辦理一件酬勞1000元，
    從台北到花蓮的來回旅費由「陳志興」負擔，「陳志興」就
    先後將劉秀蓮及潘昭南的身分證及申請書交給他去辦這二次
    的護照申請，第二次申辦潘昭南護照時，他因臨時有事，才
    會請戊○○代為到花蓮領取潘昭南的護照。「陳志興」都是
    以0000000000（下簡稱7887號）號行動電話和他聯繫，這兩
    件他共賺取兩千元，一直到案發後才知道「陳志興」交給他
    申辦護照的身分證是變造的，他是在不知情的情形下被利用
    ，並沒有要行使變造身分證申請護照之意等語。
二、經本院調查的結果：
（一）被告於上述的時間、地點，先後以「陳志興」名義持經變
      造的劉秀蓮及潘昭南身分證及其亦填載部分資料之護照申
      請書至詠莉旅行社，以申辦護照事宜，第一次領取劉秀蓮
      護照時是委由搭載其至旅行社的司機丁○○代為至旅行社
      為其領取護照，第二次要領取潘昭南護照時於委由丁○○
      領取未果後，再囑由戊○○親至旅行社，偽以「王為年」
      名義留下聯絡電話後，領取護照被查獲的事實，業據被告
      於偵查及本院審理時均坦白承認，核與證人即被害人潘昭
      南、證人即詠莉旅行社承辦人員李嘉玟、證人丁○○及戊○○等人證述的內容，都相符合，又被告所提出據以申辦
      護照之潘昭南身分證，研判應係換貼照片之變造品的事實
      ，亦有扣案經變造的潘昭南身分證一張，以及法務部調查
      局調科貳字第 09300125840號鑑定通知書一份附卷可查，
      此外，復有潘昭南及劉秀蓮之口卡影本、護照申請書影本
      、戊○○以「王為年」名義所偽簽之便條紙一張，以及93
      年度花簡字第 248號簡易判決書一份等資料附卷可參，又
      起訴書及上述簡易判決書雖均認為戊○○係偽造王為「斗
      」之簽名，惟觀之該簽名筆觸，戊○○所簽實應為王為「
      年」，檢察官當庭亦同此表明，顯見起訴書及上述簡易判
      決書係因簽名之字跡潦草而有所誤認，此部分事實已可認
      定，先予敘明。
（二）被告雖辯稱其並不知所持以行使申辦護照的身分證為變造
      身分證等語，然依據下述證據，本院認為被告之辯解，並
      不可採：
    (1)被告自承其綽號為小白，0000000000號（下簡稱9669號）
      及0000000000號（下簡稱5389號）行動電話門號為其斯時
      所持有使用的電話等語，復自承於93年 3月24日下午有打
      電話給丁○○，請其代為領取潘昭南護照後，再到機場將
      護照交給戊○○，嗣因丁○○回電告知沒有拿到護照，而
      請其至機場搭載戊○○親至旅行社領取等語，核與證人丁○○證稱：93年 3月24日下午，被告先打電話至車行取得
      其0000000000號行動電話號碼後，即以5389號電話與其聯
      繫接洽領取護照及搭載戊○○等事宜等語，證人戊○○於
      警詢時證稱：9669是小白的電話，93年 3月24日中午小白
      有打電話至其所使用的0000000000號（下簡稱8887號）行
      動電話請其代為領取潘昭南護照等語，以及卷內所附之上
      述9669、5389、8887 號三支電話號碼於93年3月24日通聯
      記錄（詳調查局卷第38頁至第60頁）比對的結果，都相符
      合，足徵上述9669、5389號行動電話於93年 3月24日確實
      為被告所使用之行動電話無訛。
    (2)再被告雖辯稱上述9669號行動電話號碼卡係「陳志興」交
      付給他使用，5389號係他向「陳志興」所購買，另謝志穎
      所使用之7887號行動電話號碼，則係他向「陳志興」購買
      後，再轉賣給戊○○使用等語，然謝正穎所使用之7887號
      行動電話，係戊○○本人於查獲二個月前申請的事實，除
      據證人戊○○於警詢中證述詳盡外，並有亞太行動寬頻查
      覆之查詢雙向通聯暨申登資料一份在卷可按（詳調查局卷
      第 2頁、第38頁）。而上述9669、5389號行動電話門號係
      被告先後分持劉秀蓮及王為年之身分證，以友人名義前往
      前昌公司中山電申辦的事實，業據證人乙○○於警詢及本
      院審理時證述詳盡，而上述9669、5389號行動電話之申辦
      人確係劉秀蓮及王為年的事實，並有遠傳電信及亞太行動
      寬頻回覆之申辦客戶資料各一份在卷可佐（詳調查局卷第
      43頁、第50頁），且因被告經常至該店購買易付卡，外貌
      又有相當特徵，故證人乙○○至審理時對被告仍能確實指
      認，並詳述其外貌特徵無誤，亦徵被告上述辯解，與實情
      不符不可採信。
    (3)又被告雖否認曾以「陳志興」或陳先生名義對外自稱等語
      ，然而證人丁○○於本院審理時證稱：被告高中時有包過
      他的車，他知道被告姓葉，但被告成年後找他都自稱陳先
      生，他在警詢中所指稱的陳姓男子就是被告丙○○等語；
      證人戊○○於警詢時證稱：他於93年3 月24日下午19時15
      分許有收到內容為「小王我陳志興收到我留言請打我電話
      0000000000」的簡訊，為小白所發等語，再佐以該9669號
      電話確實為被告所使用之電話號碼乙節，理由詳如上述，
      足徵被告確實有以陳先生、陳志興之名義與丁○○及戊○○接觸，再參諸被告於本院審理時亦自承：他確定陳志興
      沒有打過電話給丁○○，戊○○也從未和陳志興聯繫過等
      語，更足確認被告及丁○○、戊○○等人口中所稱之「陳
      先生」、「陳志興」，均係被告為掩飾其真實身分對外所
      使用之稱號，被告辯稱丁○○是搞錯有所誤會，其實陳志
      興另有其人等語，誠不可採。
    (4)另證人乙○○證稱：她可以確認被告當初所持以申辦易付
      卡的劉秀蓮身分證，其上照片與卷附之劉秀蓮口卡片上照
      片相符（詳調查局卷第24頁），並非劉秀蓮護照申請書上
      的照片及申請書所附的身分證影本照片（詳調查局卷第19
      頁），因為當初被告拿的身分證上劉秀蓮的照片臉很圓，
      看起來比較老，所以雖然事隔一年多，但一看到提示的口
      卡片後，就可以回想到等語，徵之證人乙○○與被告及劉
      秀蓮等人均無涉，實無虛偽陳述之必要，且觀之其於法庭
      上證述時的神態真切，所言實可採信。是被告既先持尚未
      遭變造的劉秀蓮身分證申辦行動電話易付卡，復持業經換
      貼照片變造後的劉秀蓮身分證申辦護照，顯見該身分證係
      在被告之持有過程中經變造，是其對於申辦護照時劉秀蓮
      之身分證業經變造乙情，何能諉稱不知？且被告前曾因多
      件偽造文書案件，分別經台灣板橋地方法院89年度訴字第
      295 號、福建金門地方法院90年度訴字第31號、90年度城
      簡字第 101號判處罪刑在案，有上述判決書在卷可按，就
      其中台灣板橋地方法院89年度訴字第 295號及福建金門地
      方法院90年度訴字第31號判決所認定之犯罪事實以觀，被
      告均係以將照片換貼於身分證或退伍令上的方式變造特種
      文書並持以行使，被告於前案執行完畢後，猶連續持變造
      身分證申辦護照，以上種種，均足徵被告對於其行使之身
      分證為經變造之身分證乙節，均知之甚詳。
    (5)又卷附之通聯記錄顯示，被告於93年 3月24日除密集地以
      上述9669、5389號電話與戊○○聯繫外，亦與另一支7887
      號行動電話與不詳姓名年籍人士密切聯繫，足可推知該電
      話之使用人為同一辦理假護照集團之成員，被告雖辯稱該
      人即「陳志興」，然參酌被告對外即以「陳先生」或「陳
      志興」自稱，而屢不以真實身分示人，復不親至旅行社領
      取護照，即使在人已抵達旅行社時，仍以買飲料為由要丁○○代為領取劉秀蓮護照，其恐真實身分遭查獲之情，顯
      然可見，怎有可能冒其集團內上游名義對外？是該人為「
      陳志興」以外之人，應可認定。
  (三)綜上所述，均足徵被告所辯，都是事後卸責之詞，不足採
      信。本件事證明確，被告犯行洵堪認定，應予依法論科。
三、論罪、科刑與沒收：
（一）被告行使變造身分證及偽造之護照申請書以供申請護照的
      行為，所觸犯的罪名是：護照條例第23條第2項、第1項行
      使變造國民身分證以供申辦護照罪，以及刑法第 216條、
      第 210條之偽造私文書罪；被告偽造護照申請書的行為，
      為持以行使的高度行為所吸收，只論以行使偽造私文書罪
      ，又變造國民身分證後再持以行使，其變造及行使變造之
      身分證之行為，均為護照條例第23條第2項、第1項之部分
      行為，本不另論罪，公訴人認被告尚涉犯刑法第 216條、
      第 212條之行使變造身分證罪，容有誤會，另被告以變造
      之國民身分證申辦護照後再持以行使，其低度之申辦行為
      自應為高度之行使行為所吸收，亦不另論罪，併此敘明。
（二）又被告與姓名年籍不詳使用上述7887號行動電話之人等就
      上開犯行有犯意聯絡與行為分擔，為共同正犯。
（三）被告上開先後二次違反護照條例及行使偽造私文書犯行，
      均時間緊接，方法相同，觸犯構成要件相同之罪，顯然是
      基於概括犯意反覆為之，都構成連續犯，均應依刑法第56
      條之規定，各以一罪論，並加重其刑。而其以一申辦護照
      行為同時行使變造之身分證及偽造之護照申請書，觸犯上
      述二罪名，為想像競合犯，應依刑法第55條規定，從一重
      之護照條例第23條第2項罪處斷。
（四）被告有如事實欄一所述之前案紀錄，且合併及接續執行至
      92年9月8日縮刑期滿執行完畢的事實，此有台灣高等法院
      被告前案紀錄表一份在卷可憑，其於五年內再犯本件有期
      徒刑以上刑之罪，為累犯，應加重其刑。
（五）本院審酌被告因貪圖不法利益，致罹刑典，且犯後矢口狡
      辯，毫不見悔意，以及其所為影響領務機關核發護照之正
      確性等一切情狀，量處如主文所示之刑，以示懲儆。
（六）扣案變造之潘昭南身分證上所貼的不知名男子相片一張，
      未扣案變造之劉秀蓮身分證上所貼的不知名女子相片壹張
      ，為被告及其共犯所有，而且是供犯罪所用之物，均應依
      刑法第38條第1項第2款宣告沒收。而偽造的護照申請書二
      份，因已交付外交部領事事務局花蓮辦事處，並不屬於被
      告所有，依法毋庸為沒收之諭知。
據上論斷，應依刑事訴訟法第299條第1項前段，護照條例第23條
第 2項、第1項，刑法第11條前段、第28條、第56條、第216條、
第 210條、第55條、第47條、第38條第1項第2款，罰金罰鍰提高
標準條例第1條前段，判決如主文。
本案經檢察官甲○○到庭執行職務。
中　　華　　民　　國　　94　　年　　10　　月　　18　　日
　　　　　　　　　      臺灣花蓮地方法院刑事第一庭
                                審判長法官  張健河
                                法      官  吳韻馨
                                法      官  陳雅敏
上列正本證明與原本無異。
如對本判決不服，應於送達後10日內，向本院提出上訴狀。（應
抄附繕本）
　　　　　　　　　　　　　　　    　書記官
中　　華　　民　　國　　94　　年　　10　　月　　18　　日
護照條例第23條
偽造、變造國民身分證以供申請護照，足以生損害於公眾或他人
者，處五年以下有期徒刑、拘役或科或併科新臺幣五十萬元以下
之罰金。
行使前項文書者，亦同。
將國民身分證交付他人或謊報遺失，以供冒名申請護照者，處五
年以下有期徒刑、拘役或科或併科新臺幣十萬元以下之罰金。
前項冒用名義者，亦同。
受託申請護照，明知第一項至第四項事實或偽造、變造或冒用之
照片，仍代申請者，處五年以下有期徒刑、拘役或科或併科新臺
幣十萬元以下之罰金。
